臺灣士林地方法院民事裁定　九十一年度聲字第三四二號
　　聲　請　人　甲○○
　　相　對　人　乙○○○
右當事人間聲請返還提存物事件，本院裁定如左：
    主      文
聲請駁回。
聲請程序費用由聲請人負擔。
    理      由
一、本件聲請意旨略以：聲請人前遵本院八十九年度裁全字四一七號民事裁定，為擔
    保假扣押，曾提供新台幣二十萬元提存在案（八十九年度存字三一九號）。茲因
    聲請人與相對人間清償債務事件業經拍賣完畢，並經撤銷假扣押裁定，應供擔保
    之原因消滅，爰聲請裁定准予返還擔保金等語，並提出提存書、撤銷假扣押裁定
    、存證信函與掛號郵件收件回執等件影本為證。
二、按返還擔保金，依民事訴訟法第一百零六條準用同法第一百零四條之規定，須符
    合：（１）應供擔保之原因消滅者，或（２）訴訟終結後供擔保人證明已定二十
    日以上之期間催告受擔保利益人行使權利而未行使者之要件，法院始得裁定返還
    擔保金。此兩事由分據聲請人主張，分論如次。
三、按所謂「應供擔保之原因消滅者」，因假扣押宣告所供之擔保，係擔保債務人因
    假扣押所受之損害，故必待無損害發生或債權人本案勝訴確定，或就所生之損害
    已經賠償時，始得謂供擔保之原因消滅。經查，聲請人主張其前遵本院九十年裁
    全字第四一七號民事裁定，提存新台幣二十萬元聲請執行假扣押，且其假扣押執
    行之聲請亦經撤銷，且假扣押標的物業經於九十年十月十七日拍賣完畢，無從再
    撤回假扣押執行等情，固據本院調閱八十九年度存字第三一九號卷宗、八十九年
    度執全字第四一七號、八十九年度五０七五號卷宗核閱屬實，惟聲請人既曾供擔
    保對於相對人之財產為假扣押執行，又無取得本案全部勝訴之確定判決，則相對
    人是否已因聲請人之假扣押執行而受有損害，仍非無疑，難謂聲請人已無向相對
    人提供擔保之必要，是聲請人之主張即不該當「應供擔保之原因消滅」之情形。
四、再按所謂訴訟終結，在因假扣押或假處分所供擔保之情形，因該擔保係為保障受
    擔保利益人因不當假扣押或假處分所受損害而設，倘執行法院已依假扣押或假處
    分裁定實施假扣押或假處分之執行，則在供擔保人撤回假扣押或假處分之執行前
    ，受擔保利益人所受損害仍可能繼續發生，損害額既未確定，自無強令其行使權
    利之理。故在假扣押或假處分所供之擔保，供擔保人依民事訴訟法第一百零六條
    準用同法第一百零四條第一項第二款規定，聲請以裁定命返還其擔保金之場合，
    必供擔保人已撤回假扣押或假處分之執行，始得謂與民事訴訟法第一百零四條第
    一項第二款所定之「訴訟終結」相當（最高法院八十五年度台抗字第六四五號裁
    定參照）。聲請人固已因假扣押標的物業經拍定，執行程序經終結而無從再為撤
    回假扣押執行，且已撤銷假扣押裁定，但是仍應依法定二十日以上期間催告受擔
    保利益人行使權利。經查，相對人固提出催告函（收件人為相對人，地址記載「
    臺北市○○○道○段九一巷五弄五號」即相對人戶籍所在地，掛號函件執據載明
    九一年一月二十三日寄出）及回執各一紙（收件人為相對人，地址記載「臺北市
    士林區○○里○○路四三九號三樓」）為證，惟：
    (1)聲請人所提卷附之存證信函乃於九十一年一月二十三日寄出，惟其提出之回執
      之郵戳章卻顯示九十一年一月八日寄出，二者間日期並不相符，是此紙回執已
      難認為是前開催告意思表示之存證信函之回執。
    (2)況且，相對人戶籍地雖設於臺北市○○○道○段九一巷五弄五號，惟相對人早
      已遷出該址，並因其現住所不明，而依戶籍法第四十七條第四項規定暫遷至臺
      北市士林區戶政事務所（址設臺北市○○路四三九號三樓），均有送達回證附
      於本院八九年度執字第五０七五號卷內可參，依法聲請人即應就催告相對人行
      使權利之意思表示聲請公示送達，聲請人捨此而仍以郵寄存證信函方式而為催
      告，即有未合，應認未為合法催告相對人行使權利。
五、依上說明，聲請人之聲請即不合返還擔保金之要件，本件聲請人之聲請，應予駁
    回。
六、依民事訴訟法第九十五條、第七十八條裁定如主文。
中　　　華　　　民　　　國　　九十一　　年　　　七　　　月　　　十五　　日
                                    臺灣士林地方法院民事第一庭
~B法　　　官　許辰舟
右為正本，係照原本作成。
如對本裁定抗告應於裁定送達後十日內向本院提出抗告狀。
中　　　華　　　民　　　國　　九十一　　年　　　七　　　月　　二十二　　日
~B法院書記官　熊掌山
